【裁判字號】    92,訴,167
【裁判日期】    920325
【裁判案由】    強盜等
【裁判全文】
臺灣高雄地方法院刑事判決                          九十二年度訴字第一六七號
    公  訴  人  臺灣高雄地方法院檢察署檢察官
    被      告  丙○○
    選任辯護人  吳澄潔律師
右列被告因強盜案件，經檢察官提起公訴（九十一年度偵字第二一一五七、二一七０
七、二五五二０號），本院判決如左：
    主  文
丙○○意圖為自己不法之所有，攜帶兇器，以脅迫至使不能抗拒，而取他人之物，處
有期徒刑柒年貳月。褫奪公權伍年。
扣案之全罩式安全帽壹頂、菜刀壹把，均沒收。
    事  實
一、丙○○因缺錢花用，竟鋌而走險，意圖為自己不法之所有，於民國九十一年八月
    二十六日凌晨五時許，頭戴其所有之全罩式安全帽一頂，企圖避免他人辨認及查
    緝，手持其所有客觀上可供兇器使用之菜刀一把，進入高雄縣鳳山市○○路二五
    號統一超商內，見店員乙○○單獨一人正在報架旁點貨，走近乙○○，佯向乙○○詢問有無某種品牌酒類，乙○○答稱沒有，丙○○則乘乙○○轉身走開之際，
    自乙○○之右後方以右手抓住乙○○之右手，乙○○見狀立即轉頭，丙○○出示
    以左手持之菜刀一把，向乙○○表示強盜之意，並強拉乙○○至超商後方之冷藏
    冰箱，喝令乙○○進入而剝奪行動自由後，返回超商櫃臺處欲取款時，適有顧客
    進入，丙○○見狀立即脫去全罩式安全帽佯裝為店員，並走至超商後方之冷藏冰
    箱讓乙○○走出為顧客結帳，丙○○則待在超商後方之倉庫等候，迨結帳完畢，
    丙○○又頭戴上開安全帽走至櫃臺，喝令乙○○打開店內收銀機，以此脅迫之方
    式，至乙○○不能抗拒而打開收銀機，任由丙○○強行搜刮收銀機抽屜內置放之
    現金新臺幣（下同）一千二百九十四元，得手後旋即逃逸。嗣因警循線追查，而
    於九十一年九月十六日通知乙○○至警局指認丙○○之口卡，而丙○○始於同年
    月十八日至臺灣高雄地方法院檢察署自動投案，並經警於九十一年九月二十五日
    在高雄縣鳳山市○○路五三九巷二七號住處起出其所有供強盜所用之全罩式安全
    帽一頂、菜刀一把。
二、案經高雄縣政府警察局鳳山分局報請臺灣高雄地方法院檢察署檢察官偵查起訴。
    理  由
一、右揭犯罪事實，業據被告丙○○迭於警訊及偵審中坦承不諱，核與證人乙○○於
    警訊及本院審理中之證述情節相符，並有現場監視錄影帶翻拍相片十張附卷可稽
    ，此外，復有被告所有供犯罪所用之全罩式安全帽一頂、菜刀一把扣案可資佐證
    。被告自白與事實相符。本件事證明確，被告犯行洵堪認定。
二、按強盜罪之強暴、脅迫，祇須抑壓被害人之抗拒或使被害人身體上、精神上，處
    於不能抗拒之狀態為已足，其暴力縱未與被害人身體接觸，仍不能不謂有強暴、
    脅迫行為；次按強盜罪所施用之強暴、脅迫手段，祇須足以壓抑被害人之抗拒，
    使其喪失意思自由為已足，縱令被害人實際無抗拒行為，仍於強盜罪之成立，不
    生影響，最高法院分別著有二十二年度上字第三一七號及三十年度上字第三二
    三號判例可資參照。又被告犯強盜罪所用之菜刀一把，客觀上對於人之生命、身
    體有造成危害之危險，屬刑法第三百二十一條第一項第三款之兇器。被告手持菜
    刀近距離指向被害人乙○○，雖未碰觸乙○○之身體，施以足以壓制反抗力之有
    形力，然其持之強拉乙○○至超商後方之冷藏冰箱喝令乙○○進入及脅迫乙○○
    打開店內收銀機強取財物，已使乙○○達於不能抗拒之程度，其強盜行為有刑法
    第三百二十一條第一項第三款之「攜帶兇器而犯之」情形，核其所為係犯刑法第
    三百三十條第一項之加重強盜罪。又被告強拉乙○○至超商後方之冷藏冰箱，喝
    令乙○○進入而剝奪其行動自由，核其所為係犯刑法第三百零二條第一項之剝奪
    他人行動自由罪。被告所犯上開二罪間，有方法結果之牽連關係，應依刑法第五
    十五條之規定從一重刑法第三百三十條第一項之加重強盜罪處斷。又被告雖於九
    十一年九月十八日至臺灣高雄地方法院檢察署自白所犯上開加重強盜及妨害自由
    之犯行，然高雄縣警察局鳳山分局已於九十一年九月十六日即已發現被告涉嫌犯
    案，並提供被告之口卡片予被害人乙○○指認在卷，是被告前述自白犯罪，尚非
    屬對於未發覺之犯罪自首而接受裁判，而無刑法第六十二條前段之規定減輕其刑
    之適用，附此敘明。茲審酌被告正值青壯，不圖上進，不思循合法正當途徑以獲
    致財富，率爾暴力強盜他人財物，危害社會治安甚鉅，惡性非輕，惟念其犯後坦
    承犯行，尚知悔悟，態度良好，及被害人所受之損害等一切情狀，量處如主文所
    示之刑，以資懲儆，並依被告其所犯強盜罪之性質，本院認有褫奪公權之必要，
    爰併予宣告褫奪公權五年。扣案之全罩式安全帽一頂、菜刀一把，為被告所有供
    犯罪所用之物，業據被告供明在卷，應依刑法第三十八條第一項第二款宣告沒收
    。
三、公訴意旨略以：丙○○意圖為自己之不法所有，於九十一年八月十七日凌晨三時
    十五分許，頭戴全罩式安全帽，獨自進入高雄縣鳳山市○○路三五一號「萊爾富
    超商」，見僅有店員甲○○一人顧店有機可趁，遂持預藏之客觀上可做凶器使用
    菜刀一把抵住甲○○脖子致使不能抗拒，並將其押進店內後方倉庫關入冷藏櫃而
    剝奪其行動自由後，搜刮前方櫃台內現金五千六百元得逞。因認被告亦涉有此部
    分加重強盜之犯行。按犯罪事實應依證據認定之，無證據不得推定其犯罪事實，
    刑事訴訟法第一百五十四條定有明文。又認定不利於被告之事實，須依積極證據
    ，苟積極證據不足為不利於被告犯罪事實之認定時，即應為有利於被告之認定，
    更不必有何有利之證據，最高法院三十年上字第八一六號著有判例可資參照。公
    訴人認被告亦涉有此部分加重強盜之犯行，無非以此部分強盜犯行犯案始末情節
    ，已據證人甲○○在警訊中陳述甚詳；經警方在九十一年九月十二日十八時許調
    取丙○○口卡片交證人甲○○指認結果，據陳：案發當時，被歹徒押進店內後方
    倉庫後，歹徒有脫下安全帽對其聲稱：這是搶劫，再將其關進冷藏櫃，口卡片上
    之人確為該名歹徒無誤等語。九十一年九月二十五日證人甲○○再度前往警局，
    經當面指認被告後，堅定陳稱：被告確實為案發當日以菜刀逼其就範，強盜店內
    歹徒無誤。參以前開兩案，作案手法雷同，顯係出自同一人所為；及警卷所附「
    萊爾富超商」搶案部分監視錄影帶翻拍相片編號第四號該張右下角所呈現之歹徒
    正面，其髮型、面目，經比對結果確實與同卷後附之「統一超商」搶案部分編號
    第八相片中人酷似等節足認，被告確違犯下該案之人無誤等情，為其論據。訊據
    被告堅決否認有何此部分加重強盜之犯行，辯稱：並未犯此件強盜案件等語。經
    查，被害人甲○○雖曾於警訊中經警調取被告之口卡供其指認，而指稱被告即係
    當日強盜之人等語（見警卷被害人甲○○九十一年九月十二日、同年月二十五日
    偵訊筆錄），惟被害人甲○○於遭人強盜財物之當日接受高雄縣政府鳳山分局員
    警製作警訊筆錄時，對其遭強盜經過供稱：「歹徒頭戴安全帽（全罩式）進入店
    內，著藍白色棋條紋Ｔ恤，著長褲手背與一般人無異，無刺青，臉部看不清楚．
    ．．」（見警卷被害人甲○○九十一年八月十七日偵訊筆錄）；於本院調查程序
    中亦結證稱：「他第一次戴全罩式安全帽走路進來，只看到眼睛，他買了一瓶飲
    料，再隔半小時至一小時間他又進來，走到櫃台跟我講要啤酒，不曉得放在那裡
    ，我就跟他一起到冷藏櫃，他就選了他要的東西，結完帳，我走在前面，後來他
    右手持刀勒住我的脖子，說要搶劫，他拖著我走到後面，把我關在冷藏冰箱，說
    他不想要傷害我，後來我被關之後我從冰箱矽縫看到他走到櫃台時，已經將安全
    帽脫下來，他一直低著頭，我只看側臉而已，他不會打開收銀機，剛好有一位客
    人進來，他就戴安全帽就走進冷藏櫃跟我說，要我去應付客人，叫我不要亂講話
    ，否則我與客人都會有危險，他也跟我走出來，他站在一個通道約三、四個人距
    離，看著我幫客人結帳，但因為之前他偽裝店員一直打不開收銀機，那個客人等
    不及，沒有結帳就走了。」、「（從頭至尾有無看到歹徒的正臉？）沒有，只看
    到歹徒的側臉。」等語（見本院九十二年一月二十八日訊問筆錄），衡以被害人
    甲○○由遭人強盜財物至報警接受訊問之期間，歷時甚短，對事發過程理應記憶
    鮮明，雖其先後所述固不相符，然仍應以其於警訊中所言為真實可採。又本院勘
    驗卷附萊爾富超商所提供之錄影帶，勘驗結果為九十一年八月十七日上午四時五
    十四分歹徒頭戴全罩式安全帽進入超商店內，該期間歹徒走至飲料區尋找飲料，
    後又向店員詢問，店員陪同歹徒找飲料，四時五十六分十八秒在收銀機前歹徒強
    押店員至倉庫內，四時五十七分七秒歹徒脫下安全帽走向收銀機處（從店內往外
    可以看到客人欲進入該店），四時五十七分十七秒客人進入超商，歹徒看到客人
    時再轉身進入倉庫，四時五十七分三十四秒，可以看到歹徒正面，四時五十七分
    五十七秒歹徒脫下安全帽佯裝店員要幫客人結帳，但不會使用收銀機，四時五十
    八分三十四秒歹徒又戴上安全帽走進倉庫要店員出來幫客人結帳，五十九分歹徒
    頭戴安全帽與店員從倉庫出來，客人因等不及店員出來結帳就走了，此有本院九
    十二年三月三日勘驗筆錄一份在卷可憑。經本院將該錄影帶轉換成光碟以電腦播
    放卷附此部分強盜監視錄影帶翻拍照片編號第四號右下角所呈現之歹徒正面（四
    時五十七分三十四秒），並放大該畫面，然亦無法清晰檢視歹徒面目長相，此有
    該光碟一片附卷可查，故被告是否確有為此部分加重強盜之犯行，尚乏其他積極
    證據足資佐證，自難僅憑作案手法雷同及體型相似此點，遽行認定被告涉犯該案
    。此外，本院復查無其他積極證據足認被告確有此部分加重強盜之犯行，是被告
    此部分之犯行，尚屬難以證明，然公訴人認被告此部分與前揭有罪部分，有裁判
    上一罪之關係，爰不另為無罪之諭知。
據上論斷，應依刑事訴訟法第二百九十九條第一項前段，刑法第三百三十條第一項、
第三百零二條第一項、第五十五條、第三十七條第二項、第三十八條第一項第二款，
判決如主文。
本案經檢察官劉河山到庭執行職務。
中    華    民    國     九十二     年      三      月      二十五      日
                                  臺灣高雄地方法院刑事庭
                                      法  官  何悅芳
右正本證明與原本無異。
如不服本判決，應於判決送達後十日內，向本院提出上訴狀。
                                      書記官  顏宗貝
中    華    民    國    九十二    年      三      月      二十五      日
附錄本案論罪科刑法條：
刑法第三百三十條
犯強盜罪而有第三百二十一條第一項各款情形之一者，處七年以上有期徒刑。
前項之未遂犯罰之。


司法院資訊處製作；財團法人民間司法改革基金會備份。
